臺灣高雄地方法院刑事判決　　　　　　　　　　　　九十一年度易字第四二號
　　公　訴　人　臺灣高雄地方法院檢察署檢察官
　　被　　　告　丁○○
　　　　　　　　乙○○
右列被告等因偽證等案件，經檢察官聲請簡易判決處刑（九十一年度偵字第二二二五
號及第一四七一九號），本院認不宜以簡易判決處刑（九十一年簡字第三一四號），
改依通常程序審理，本院判決如左：
    主  文
丁○○服用酒類，不能安全駕駛動力交通工具而駕駛，處有期徒刑肆月，如易科罰金
，以參佰元折算壹日。
乙○○證人於檢察官偵查時，於案情有重要關係之事項，供前具結，而為虛偽陳述，
處有期徒刑拾月。
    事  實
一、丁○○於九十年十一月五日二十時許，與乙○○一同前往位於高雄縣鳳山市○○
    路甲○○家中共同飲用酒類金門高粱酒，丁○○一人飲用約二瓶高粱酒，且於服
    用酒後已達於步太不穩、噁心嘔吐、精神混惑不清晰之狀態，並影響反應與控制
    能力，而不能安全駕駛動力交通工具之狀態下，猶於翌日零時許（即九十年十一
    月六日），騎乘車號ＪＴＸ—○一九號重型機車上路欲返家，並因注意力不集中
    ，於同日零時五十分許，行經高雄市○鎮區○○路與瑞隆路口時，撞及停置於保
    泰路往東第二支路燈旁已報廢之車號ＵＶ—六三七二號自小客車而肇事，並失控
    跌倒，受有頭部外傷、胸部挫傷及四肢擦傷等傷害，經由高雄市政府警察局交通
    大隊第六分隊隊員至事故現場處理，並將丁○○送至邱外科醫院檢驗、觀察，並
    進行測試血液中所含之酒精成份，當場測得丁○○飲酒後血液中所含之酒精濃度
    達二二六點一ＭＧ／ＤＬ，而知前情。嗣由高雄市政府警察局前鎮分局瑞隆派出
    所進行調查丁○○涉犯公共危險犯行時，丁○○為避免因酒後駕車所涉犯之刑事
    責任及違規罰款、吊扣駕照之責而虛偽稱當時並未騎乘機車，而是由友人乙○○
    騎乘，其乘坐於後座云云。乙○○明知當天非其騎乘機車附載丁○○，而是丁○○個人騎乘機車肇事，竟於高雄市政府警察局前鎮分局刑事組偵查員調查丁○○
    酒後駕車之公共危險犯行時，竟虛偽陳述︰當天是由其騎乘機車，後載丁○○，
    並因丁○○搖晃導致騎乘不穩而撞及路邊報廢自小客車云云，復經台灣高雄地方
    法院檢察署檢察官以九十一年度偵字第二二二五號偵查丁○○酒後駕車涉犯公共
    危險罪之犯行進行調查時，即於九十一年八月八日偵查時，乙○○以證人身分應
    訊，於案情有重要關係之事項，竟虛偽證稱：「（問︰當天情形？）我小舅子打
    0000000000號手機叫我去載丁○○回去，．．．當時我在租處，即大
    寮六合路，我就騎自己機車去甲○○家，看曾某在吵鬧，醉得無法牽車，我就換
    騎曾某機車載他回去（問︰為何撞上路邊車？）早先九、十點，我也與他門一起
    喝酒，先離開，想十二點多再去載曾某，可能我略有酒意，而撞上路邊車．．．
    」云云。
二、案經高雄市政府警察局前鎮分局報請台灣高雄地方法院檢察署檢察官偵查暨自動
    檢舉偵辦。
    理  由
一、訊據被告丁○○雖坦承於前開時、地飲用酒類高粱酒，惟矢口否認有何公共危險
    犯行，辯稱︰當天並非伊騎乘機車，且伊醒來時人已在醫院，警察開立紅單叫伊
    簽名伊就簽名，伊並不知發生何事，事後大舅子甲○○告訴伊當天是乙○○跟伊
    一起離開，是乙○○載伊云云。訊據被告乙○○亦坦承於前開時間、地點，員警
    及檢察官調查時均有傳訊伊，伊並有具結後證稱當天是伊騎乘機車載丁○○等情
    無訛，惟矢口否認有何偽證之犯行，辯稱︰當天確實是伊騎乘機車載丁○○，於
    途中撞及報廢之自小客車，丁○○當時昏倒，伊即跑回林欣喜家中，請林欣喜幫
    忙，但甲○○在睡覺，伊就找甲○○的太太丙○○到事故現場，但到現場後丁○○已不在事故現場，並因認可能是由別人送至醫院，就想第二天再找，而先回家
    睡覺云云。
二、經查︰
（一）被告丁○○於服用酒類後騎乘機車，並因車行不穩至撞及路旁停放之報廢車輛
      而摔倒受傷，且於肇事後員警至現場處理時經詢問被告肇事經過，被告則稱︰
      「我從大明路騎至肇事地肇事經過我已不記得，計程車後三碼為○五一，我前
      述車號○五一計程車是從我前方撞來．．．」等語，之後則因被告酒後言語不
      清而無法詢問等情，有交通事故談話記錄表一紙再卷可憑，復有證人即到場處
      理員警姜政賢證稱︰伊是交通大隊第六分隊警員，並處理本件酒後駕車肇事案
      件，伊到現場時，瑞龍派出所員警已在現場，並由瑞龍派出所員警呼叫救護車
      將被告丁○○送至醫院，伊還留在現場測量，待測量完畢後再至邱外科找被告
      丁○○作談話記錄，且被告丁○○自己講說是撞到○五一號的車子，並表示當
      時是為閃避其他計程車才撞到，且車輛撞擊力大，可見車速很快且失控，被告
      丁○○當時並未提到是被任何人所載，且伊在事故現場處理約二十至三十分鐘
      ，並沒有任何人回來找被告丁○○，在邱外科詢問被告丁○○時，被告丁○○
      的談吐不清、反覆，一下說是遭計程車撞及，一下又說是為閃避計程車迴轉等
      語甚詳。
（二）並觀被告丁○○於警、偵訊時均先為相同之陳述，即被告丁○○於警、偵訊中
      先陳稱︰「我是於九十年十一月五日二十一十許開始喝高粱酒，與阿喜喝酒，
      ．．．約零時，我喝醉，阿喜打電話叫乙○○來載我去前鎮，然後騎到高市○
      鎮區○○路與興隆路，碰一聲我就不知道了」、「（問︰何處喝酒？）去張某
      小舅子家喝酒．．．與其小舅子一起喝，張某沒在場，後來他小舅子打其手機
      0000000000叫他來載我回去」；被告乙○○亦於警、偵訊時陳稱︰
      「於九十年十一月五日晚上九時多，丁○○其機車ＪＴＸ—○一九號到我舅舅
      鳳山市○○路住宅內共同喝高粱酒二瓶，直到晚上十二點左右，我舅舅打電話
      給我說丁○○酒醉吵到鄰居安寧，幫忙他載丁○○回去，我就到舅舅家裡拉著
      丁○○坐後載機車ＪＴＸ—○一九號，我其機車沿路上丁○○一直叫坐立不穩
      ，搖搖晃晃拉扯我，我騎機車載丁○○從前鎮區○○路左轉往保泰路行駛不慎
      狀道路邊報廢自小客車，二人倒地，由於丁○○載地上酒醉睡了，我看他沒有
      什麼外傷無生命危險，我就跑（去）叫我舅舅，距離一百公尺左右，叫他來幫
      忙，二人來到現場，（丁○○）人影已不見，只有該機車還在現場．．．」、
      「他們喝到十二點多，吵到鄰居，小舅子認為我二人是好朋友，叫我去載他，
      （甲○○）電話0000000，小舅子說曾某酒後大小聲，我就騎機車去林
      家，扶起曾某，但他要自己騎，我仍載他回去，我騎曾某騎來之○一九號車，
      要騎回大寮方向但他搖晃，使我騎反方向，他又弄車門說要加油，在保泰路就
      因其搖晃而使我撞上路邊報廢車，我也有受傷，右手、右腳受傷，我沒就醫（
      公訴人命捲起衣袖）沒有傷啦，小擦傷，現已看不出痕跡（問︰胸部有無受傷
      ？）有，但沒怎樣，所以沒驗傷沒就醫，我有看曾某有無怎樣後，用跑的回小
      舅子家看是否要叫車，小舅子也醉了，就沒叫他，我再與小姈子回到現場，都
      沒人了（撞到後多久回現場？）來回十五至二十分鐘，沒人、沒警察、沒救護
      車，只有機車（有無報案，人都不見了？）沒報案，我回小舅子家商量後騎機
      車回我家，不知曾某何處去，亦未再與曾妻連絡」，是被告乙○○於肇事後，
      究竟與何人返回現場，先稱是與小姈子至事故現場找被告丁○○，復改稱是小
      舅子一同至事故現場找被告丁○○，前後所述相歧，已不無疑義。然經檢察官
      前開電話號碼：0000000000號及（０七）0000000號電話之
      通聯記錄，其中被告乙○○所使用之前開行動電話門號，於九十年十一月五日
      完全無前開門號0000000號之撥入紀錄，是迄於翌日即十一月六日十九
      時五十四分始有由被告乙○○使用前開門號之行動電話與門號0000000
      號電話聯絡，另門號0000000號電話於九十年十一月五日至六日間亦均
      無發話予被告乙○○前開行動電話之紀錄等情，有中華電信股份有限公司台灣
      南區電信分公司九十一年四月十日以南行一字第九一Ｃ八二００三一五號函所
      附之室內電話通聯記錄，及和信電訊股份有限公司九十一年四月二十九日所檢
      附前開行動電話之通聯記錄各一份均附卷足憑。因之，被告丁○○及乙○○於
      本院調查時則另為不同之陳述，被告丁○○改陳稱：當天伊在甲○○家中喝酒
      ，因伊喝的很醉，甲○○的太太還叫伊不要回家，在其家睡覺，然後伊就不知
      道了，醒來人就在醫院，事後是大舅子甲○○告訴伊是被告張滿新跟伊一起回
      去，且是由被告乙○○載伊回去云云，被告乙○○則另稱：當天伊六、七點騎
      機車去甲○○家喝酒，喝到晚上八、九點先行離去，到晚上十點多又自行騎乘
      機車過去，與甲○○談砂石的事情，並再一起喝酒，到十二點多時，被告丁○○喝醉在那裡大吵大鬧，甲○○就叫伊載丁○○回家，伊就騎被告丁○○的機
      車在丁○○回家，騎到保泰路與瑞隆東路交岔路口時發生車禍因被告丁○○坐
      在後面搖晃，致伊撞上停在路邊的報廢車，車禍發生後被告丁○○摔倒昏在報
      廢車旁，伊看丁○○沒有什麼外傷，就跑到小舅子家找甲○○幫忙，但因甲○○在睡覺叫不醒，就找甲○○太太丙○○幫忙，丙○○有跟伊到事故現場，到
      現場時已沒有看到丁○○，就到甲○○家跟丙○○商量要如何處理，就想被告
      丁○○可能被人送去醫院，伊想第二天再去找，就先回家睡覺云云伊於警、偵
      訊所述有部分不實在，證人甲○○並未打電話給伊云云。是被告乙○○有關是
      否一直留在證人林興喜家中或中途有先離開再前往等情，所述亦迥異，顯有可
      疑。
（三）惟據證人丙○○於本院調查時在庭證稱：當天被告二人約晚上七、八點到伊家
      找伊先生甲○○，三人一起喝酒，被告二人是到晚上十二點多至一點時離開，
      但伊帶小孩上樓睡覺，再下樓時就沒有看到被告二人，只看到伊先生躺在沙發
      上睡覺，伊僅記得伊有留被告二人，但被告二人離開時有無跟伊打招呼，伊則
      不記得，且伊並沒有看到被告二人離開時是由何人騎乘機車之情形，到翌日快
      天亮時，被告乙○○好像有到伊家，被告乙○○表示載被告丁○○在公園那邊
      發車禍，被告乙○○講得很模糊，伊不知道，且伊也沒有跟被告乙○○到事故
      現場，因伊要照顧小孩等語；及證人甲○○亦證稱：當天被告二人各騎一台機
      車到伊家喝高樑酒，在飲酒過程中並無人先離開，被告二人離開時，因伊以喝
      醉故並不知道，且伊喝醉躺在沙發上就睡著，也沒叫被告乙○○載丁○○，被
      告丁○○發生車禍當晚被告乙○○是否有至伊家，伊並不曉得，是到第二天被
      告乙○○才跟伊講等語甚明。是證人甲○○顯已喝醉並未叫被告乙○○載被告
      丁○○回家，且亦無被告乙○○中途離開事後又再返回之情形，且不論為證人
      丙○○或甲○○均未與被告乙○○前往事故現場查看被告丁○○車禍受傷情形
      ，被告二人前開所述均與證人甲○○及丙○○二人所證述內容差距甚大，是被
      告二人前開所述，不僅先後相歧、矛盾，且與證人甲○○、丙○○所證述有一
      同喝酒部分外，其餘均無一相符，顯均無可採信。
（四）再觀諸事故發生後高雄市政府警察局交通大隊六分隊員警至事故現場處理所測
      會之道路交通事故調查報告表及所拍攝之事故現場與車損照片七幀所呈：被告
      丁○○之機車肇事後往左倒於停放路邊報費自小客車左後車身處，距離約零點
      四公尺，機車車身後並無任何煞車痕或刮地痕，車損處，分別為報廢自小客車
      之左後車燈均碎裂，左後車輪上方之車身護板因撞擊而凹陷，被告丁○○之機
      車則係前檔泥板蓋處全部掉落並碎裂，左側後視鏡斷裂，右側後視鏡則彎折，
      二車受損之碎片則均散落在機車車頭及自小客車車尾間等情，顯見當時車速之
      快，且毫無預見路旁停放車輛，直接撞擊並未為任何閃避或煞車之安全措施甚
      明，是被告乙○○亦自陳稱：當時撞擊力甚大，且伊有摔到馬路中央，打了好
      幾轉，左手、肩膀、左腳膝蓋均有受傷，但未就醫等語，然與被告乙○○於偵
      查中所述輕微擦傷已無傷痕等情不一，經諭請法警就被告乙○○受方部位拍照
      ，然因被告所指出之受傷部位與為受傷部位之膚色均相同，在鏡頭裡無法顯現
      出，故無法拍照，而被告所指出之傷痕為左手臂上方類似以利器割到之一道痕
      跡，長約十公分，另被告左膝蓋處則有一「人」字型之傷痕，略呈凹陷皮膚表
      面，寬約零點五公分、長一公分等情，亦有進行勘驗之法警李佳祥陳述明確，
      是從被告所指出之受傷部位，傷口處與旁邊未受傷之皮膚顏色完全相若，顯非
      短期內之傷口，是從事故發生迄本院調查期日僅約十個月期間，傷口顏色顯難
      完全恢復與旁皮膚膚色相同，且被告乙○○稱是擦傷，但所指出之傷口一為「
      一道」長痕，另一為「人」字型之傷口，則與被告乙○○所稱打好幾滾之擦傷
      不符，而被告丁○○因本件車禍事故受有頭部外傷、胸部錯傷及四肢擦傷之傷
      害，有邱綜合醫院診斷證明書一紙在卷可按，與自稱乘坐前座之被告乙○○所
      稱受傷情形相差甚多，且被告乙○○稱係因被告丁○○在後方扭動，以致發生
      車禍，然被告丁○○已酒醉，顯無法坐穩，被告乙○○之車速不可能過快，又
      被告丁○○如有扭動情形，在尚未發生撞擊事故前，被告張興運顯已無法順利
      騎穩，且在車速不可能過快，怎有可能被告丁○○坐在後方扭動，被告乙○○
      仍以高速騎乘再撞上路邊之車輛？是被告乙○○此部分所述亦與常理相違。綜
      上，被告乙○○所陳均與事證及常理不符，無一可採。並再細觀路旁所停放自
      小客車車身均佈滿灰塵，但車後擋風玻璃左側處有遭擦過清晰痕跡，車蓋上亦
      有不規則之擦痕，且被告丁○○並自陳胸部挫傷係因摔下來時有扣到之緣故才
      受傷等語，顯見係由被告丁○○騎乘前開機車，因車行不穩，撞擊停放路旁之
      報廢車輛，被告丁○○人先摔到前開報廢自小客車後車廂上，胸部處有撞擊左
      後方擋風玻璃，再摔落地面而受傷等情甚明。
（五）被告丁○○於服用酒類金門高樑酒後，猶騎乘機車上路，並撞及路旁停放之報
      廢車輛，經送醫抽血檢測其血液中之酒精濃度達二二六點一ＭＧ／ＤＬ（經換
      算成呼氣中之酒精濃度則達每公升一點一六毫克等情，有邱綜合醫院生化檢驗
      報告單、高雄市政府警察局舉發為返道路交通管理事件通知單，及刑法第一百
      八十五條之三案件測試觀察紀錄表各一紙附卷足憑。
（六）並據醫學研究所呈，如呼氣中之酒精濃度如達於每公升一毫克時，行為人會有
      步態不穩、噁心嘔吐及精神混惑不清晰之狀態，且酒精使用後除影響自主神經
      系統亢奮與認知功能之暫時性缺損外，與駕駛能力有關者，為：１、駕駛者對
      於移動景物之追蹤能力，２、經強光照射後恢復視力之能力，及３、監視四周
      之能力，而此三種能力在夜間駕車尤其重要，且因許多人飲酒後因沒有可自覺
      之生理反應，以致腦部功能已缺損而仍不自知故照常開車，此即為眾多酒後駕
      車造成意外事故之主因之一。
（七）綜前說明，被告二人前開所辯，均為事後卸責之詞，均不足採信，本件事證明
      確，被告二人之犯行均堪認定。
三、查被告丁○○於服用酒類後，已影響反應與控制能力，猶騎乘機車上路，並因車
    行不穩撞擊停放路旁之報廢自小客車，顯已達於不能安全駕駛動力交通工具之狀
    態。核被告丁○○所為，係犯刑法第一百八十五條之三之公共危險罪；並查被告
    乙○○明知當日並非其騎乘機車並載被告丁○○之人，竟均於檢察官偵查中擔任
    證人，並於案情有重要關係之事項，供前具結後而為虛偽陳述之犯行，核被告乙○○所為則係犯刑法第一百六十八條之偽證罪。爰審酌被告二人之素行均不佳，
    有台灣高等法院被告全國前案紀錄表二份在卷可憑，而酒後駕車為近年交通事故
    發生之主因，不僅置個人之生命、身體安全於險境，更致其他使用道路之公眾之
    身體、生命、財產於危險之境，且屢經各傳播媒體長期宣導，應為全國國民所共
    知，被告丁○○竟置若罔聞，服用高樑酒後血液中之酒精濃度高達二二六點一Ｍ
    Ｇ／ＤＬ，已不能安全駕駛，仍貿然騎乘前開重型機車上路，且因精神狀況不佳
    ，而撞及路旁車輛，所生之危險性；被告等乙○○則因為脫免被告丁○○酒後駕
    車之罪責，即偽稱為騎乘機車之動機、目的及行為，使多位證人往返奔波，浪費
    司法資源甚鉅，且被告二人於犯罪後均飾詞否認犯行之犯後態度，顯無悔意，惟
    在庭態度尚可等一切情狀，分別量處如主文所示之刑，並就被告丁○○部分，諭
    知易科罰金之折算標準。
據上論結，依刑事訴訟法第四百五十二條、第二百九十九條第一項前段，刑法第一百
八十六條、第一百八十五條之三，罰金罰鍰提高標準條例第二條，判決如主文。
中      華      民      國    九十一    年     十二     月     十三     日
                        臺灣高雄地方法院交通法庭
                              法    官 程克琳
右正本證明與原本無異。
如不服本判決，應於判決送達後十日內，向本院提出上訴狀。
                               書記官   梁瑜玲
中    華    民    國      九十一      年      十二      月      十六      日
【附錄本判決論罪科刑依據之法條】
刑法第一百八十五條之三：
服用毒品、麻醉藥品、酒類或其他相類之物，不能安全駕駛動力交通工具而駕駛者，
處一年以下有期徒刑、拘役或三萬元以下罰金。
刑法第一百六十八條︰
於執行審判職務之公署審判時或於檢查官偵查時，證人、鑑定人、通譯於案情有重要
關係之事項，供前或供後具結，而為虛偽陳述者，處七年以下有期徒刑。
